【裁判字號】    89,訴,3024
【裁判日期】    900530
【裁判案由】    毒品危害防制條例
【裁判全文】
臺灣臺中地方法院刑事判決                        八十九年度訴字第三二四號
    公  訴  人  臺灣臺中地方法院檢察署檢察官
    被      告  丁○○
    選任辯護人  陳武璋
右列被告因違反毒品危害防制條例案件，經檢察官提起公訴（八十九年度偵字第九０
四三號），本院判決如左：
    主  文
丁○○連續販賣第二級毒品，累犯，處有期徒刑柒年陸月；扣案之甲基安非他命壹包
（淨重壹點捌伍公克，包裝重零點貳伍公克）沒收銷燬之；行動電話壹支（搭配之門
號0000000000號）、販賣毒品所得新台幣肆仟元，均沒收，如全部或一部
不能沒收時，以其財產抵償之。
    事  實
一、丁○○於民國（下同）八十五年間因為違反麻醉藥品管理條例案件，經法院判處
    有期徒刑三月確定，同年七月十日以繳清易科罰金而執行完畢，猶不知悔改，除
    持續有施用第二級毒品甲基安非他命之惡習外（施用毒品部分，另由臺灣臺中地
    方法院檢察署檢察官依法處理），復意圖營利，基於販賣第二級毒品甲基安非他
    命之概括犯意，連續於八十八年十一月初及十二月中旬某日，在台中縣大雅鄉○○路、台中市○○路與公益路附近，以每包新台幣（下同）四千元之價格，販賣
    第二級毒品海洛因給乙○○（所犯施用毒品罪嫌，另由臺灣臺中地方法院檢察署
    檢察官依法處理）施用，藉以牟利。嗣於八十九年一月二十九日下午五時許，經
    台中憲兵隊人員，在乙○○位於台中縣大雅鄉○○路十九號住處搜索查獲其施用
    甲基安非他命，乃供出上情，隨後於遞解回台中憲兵隊途中，乃由乙○○以其所
    有0000000000號行動電話，打電話給丁○○之0000000000
    號行動電話，聲稱要再購買甲基安非他命一包，價金四千元，經多次聯絡後，雙
    方約定在八十九年一月二十九日晚上十時許，在台中市○○路○段二七一號「佳
    冠賓館」一樓前交貨取款，丁○○則將其所有之上開行動電話及安非他命一包（
    淨重一‧八五公克，包裝重０‧二五公克）交與不知情之陳萩薇（另經臺灣臺中
    地方法院檢察署檢察官以八十九年度偵字第九０四三號為不起訴處分確定）前往
    ，並囑其在一樓等候乙○○聯絡交貨取款事宜，屆時乙○○依約到場並與陳萩薇
    接洽後，旋為在場埋伏之憲兵隊人員當場查獲，並在陳萩薇外套口袋內扣得上開
    安非他命一包（丁○○所有之0000000000號行動電話一支，未扣案）
    等物。
二、案經臺中憲兵隊移請臺灣臺中地方法院檢察署檢察官偵查起訴。
    理  由
一、訊據被告丁○○固坦承有於八十八年十一月及同年十二月間，二度在台中縣大雅
    鄉及台中市○○路附近，交付二包安非他命給乙○○，且於八十九年一月二十九
    日晚上，乙○○有打電話聯絡要買安非他命，其亦有與之約定台中市佳冠賓館前
    交付安非他命並請陳萩薇前往交貨等事實，惟否認有何販賣之犯行，辯稱：八十
    八年十一月及十二月間，伊分別有拿一包安非他命給乙○○，但伊都沒有收錢，
    乙○○說要等他買到安非他命後再還伊，但至今都沒有還給伊，而八十九年一月
    二十九日當天乙○○拜託伊賣安非他命給他，伊說不要，他就向伊借，伊才同意
    借一些給他，並約在台中市佳冠賓館拿安非他命云云。經查：（一）就被告丁○○所坦承之事實，經核證人乙○○、陳萩薇二人於憲兵隊訊問、偵查中證述情節
    相符，又陳萩薇身上所查扣之一包白色晶體，確係甲基安非他命無誤乙節，亦有
    法務部調查局九十年一月十八日（九十）陸（一）字第八九一００七七八號函附
    卷可稽，此外，復有甲基安非他命一包（淨重一‧八五公克，包裝重０‧二五公
    克）扣案可證，足證被告丁○○前揭自白確與事實相符；（二）茲有疑義者，係
    被告丁○○交付安非他命給證人乙○○時，是否有對價？抑或係無償轉讓？按(1)
    證人乙○○於八十九年一月三十日憲兵隊調查中證述：伊直到八十八年十一月才
    開始向丁○○購買安非他命供伊自己吸用，因伊不常吸食，共計於八十八年十一
    月底以二千元代價向丁○○購買一小包安非他命吸食，在於八十八年十二月底以
    欠款四千元代價，向丁○○購得一錢安非他命吸食，伊都是以行動電話互相約定
    ，第一次交易地點在大雅鄉○○路一處超商前附近，第二次是在台中市○○路及
    文心路交岔口，而八十九年一月二十九日晚上七時許，伊先以行動電話問丁○○
    有無安非他命可以售伊，他回答有毒品後，即要求清償上一次購毒的欠款，伊答
    應並要求再買一錢（四千元）的毒品，雙方最後約定晚上九時在「佳冠賓館」前
    交易，後當場查獲丁○○女友陳萩薇，並自陳萩薇外套口袋搜出一小包安非他命
    等語；(2)於八十九年四月三日憲兵隊調查時證述：伊均用伊所有之000000
    0000號行動電話與丁○○之0000000000號行動電話聯絡購買安非
    他命，伊前後向丁○○購買二次安非他命，第一次是在八十八年十一月初購買，
    第二次則是在同年十二月中購得，第一次是在大雅鄉○○路的一家便利商店前，
    第二次是在台中市○○路與公益路上一家汽車洗車場前交易，伊二次均購買一錢
    ，每錢為四千元等語；(3)於八十九年六月十六日偵查證稱：伊有向丁○○買安非
    他命，伊係於八十八年十一月初在大雅鄉○○路一家便利超商前向丁○○買四千
    元一包，第二次是八十八年十二月中旬在台中市○○路與公益路一家洗車場前買
    四千元一包，二次各買一錢，伊都是打丁○○所有之0000000000號行
    動電話聯絡後再約定交易地點，伊是向丁○○買，不是一起出資合買，八十九年
    一月二十九日憲兵隊先查到伊，伊向憲兵隊供述毒品來源，憲兵隊授意伊假裝向
    丁○○購買，伊就聯絡丁○○購買一錢四千元毒品，約定晚上九時在佳冠賓館樓
    下交易，憲兵隊在旁埋伏，丁○○沒來，陳萩薇來，並在陳萩薇身上查到安非他
    命等語，且乙○○並當庭指認有向被告丁○○購買安非他命無誤；(4)又證人即八
    十九年一月二十九日查獲本案之台中憲兵隊調查官甲○○於本院審理中證稱：伊
    等原先搜索乙○○家，發現他房間有吸食器，他承認有吸毒，伊等問他毒品來源
    ，是在回憲兵隊路上，伊與乙○○同車，乙○○坐在後面，由乙○○用他的行動
    電話約被告丁○○買毒品，伊當時聽到乙○○要買一錢藥，要給五千元，事後伊
    聽乙○○說先前有欠被告丁○○部分款項，所以五千元是否包含欠款，或是一錢
    安非他命的錢，伊不確定，因乙○○當時沒錢，所以另有一位調查官拿五千元給
    乙○○，是因怕被告丁○○要看買安非他命的錢，然後，伊等與乙○○在約定地
    點守候，就發現陳萩薇下樓拿安非他命給乙○○等語；(5)是綜上所述，可知證人
    乙○○自始至終均明確證稱其係有金錢對價向被告丁○○購買安非他命，而非係
    無償借用安非他命，雖就金額部分，容有歧異之處，然綜合以觀，仍無礙於其係
    以金錢對價向被告丁○○購買安非他命之事實，況被告於本院九十年二月十六日
    審理中供稱：八十八年十一月及同年十二月間，伊二次都有拿安非他命給乙○○
    ，有一次拿到台中縣大雅鄉給他，另有一次在台中市○○路給乙○○，伊當時住
    在台中市水湳附近，伊與乙○○並無過節等語，則其二人彼此間既無宿怨，乙○○實無無故攀誣之理，且倘如被告所言，係乙○○向伊無償借用安非他命，衡情
    理應由乙○○親自找被告丁○○取貨，實無由被告丁○○冒被攔檢查獲之風險親
    自由台中市送貨至台中縣大雅鄉給乙○○無償借用之理，故本案應認被告丁○○
    交付安非他命給乙○○，雙方係有約定金錢對價，而非係被告所辯係無償借用（
    轉讓）云云，其所辯應係犯後畏罪卸責之詞，不足採信；(6)又證人丙○○於審理
    中雖證稱：伊係乙○○之女友，伊知道乙○○自八十八年底開始有向被告丁○○
    借安非他命吸食，共有三次，他們都是約時間、地點碰面，安非他命都是由丁○○拿到伊之住處或乙○○住處給乙○○，伊知道丁○○借乙○○安非他命都沒有
    拿錢，第三次是上班時，乙○○打電話給伊要找丁○○買東西，伊向乙○○說用
    借的就好等語，然查證人丙○○亦證稱：這三次伊不曾幫乙○○拿安非他命，都
    是他們聯絡後自己碰頭去拿安非他命等語，則丙○○顯非本案直接目擊之人，於
    本案與丁○○有直接接觸之人，應係證人乙○○，然乙○○於憲兵隊訊問與檢察
    官偵訊時均明確證稱有與丁○○約定購買毒品之價格，第一次並有交錢，第二次
    係先積欠價款，第三次則係受憲兵隊之指示與丁○○聯絡交易被查獲，故乙○○
    所述明顯與丙○○所述不符，則丙○○既非實際與被告丁○○聯絡接洽之人，兩
    相權衡，自以證人乙○○所述為可採，況依證人甲○○前揭所述，亦可證明乙○○於八十九年一月二十九日當天與被告丁○○聯絡時，雙方有約定毒品交易之金
    錢對價，本上所述，應認丙○○所述係迴護被告丁○○之詞，不足採信。(7)末查
    ，證人在偵查中或審判中，已經合法訊問，其陳述明確別無訊問之必要者，不得
    再行傳喚，刑事訴訟法第一百九十六條定有明文，本案證人乙○○就其三度向被
    告丁○○購買安非他命之事實，業據其於八十九年六月十六日偵查中當庭指證明
    確，業如前述，故依法自不得再行傳喚，故被告丁○○與選任辯護人請求再次傳
    喚乙○○到庭對質，核無必要，附予敘明。（三）末查，政府近年來為杜絕毒品
    之氾濫，對查緝施用或販賣毒品之工作，無不嚴加執行，設若無利可圖，衡情被
    告丁○○當無甘冒被查獲移送法辦之危險，而身懷甲基安非他命毒品，應約前往
    與乙○○多次交易之理，則其有營利之意圖，至為灼然。綜上所述，本件事證已
    臻明確，被告犯行堪予認定。
二、核被告丁○○於八十八年十一月及同年十二月間二度販賣安非他命給乙○○之行
    為，係犯毒品危害防制條例第四條第二項之販賣第二級毒品罪；又其於八十九年
    一月二十九日再次販賣安非他命給乙○○被查獲之行為，核係犯毒品危害防制條
    例第四條第五項、第二項之販賣第二級毒品未遂罪（按本案乙○○先前即向被告
    購買過安非他命，故被告於接獲乙○○購買毒品之電話時，原本即有販賣之意思
    ，客觀上因乙○○之要約之故，乃於約好交易時地及金額後，委請不知情之陳萩
    薇出面交貨取款，其顯已著手於販賣行為之實施，只因乙○○此次係為配合調查
    犯罪，並無真正購買之意思，致事實上不能真正完成買賣行為而已，故被告所為
    仍應成立販賣未遂罪，最高法院八十五年台上字第三０四五號判決意旨參照）。
    被告持有毒品安非他命之低度行為，應為其販賣之高度行為所吸收，不另論罪。
    被告三次販賣第二級毒品甲基安非他命既遂、未遂之行為，時間緊接，犯罪構成
    要件相同，顯係基於概括之犯意為之，為連續犯，爰依刑法第五十六條規定論以
    一販賣第二級毒品既遂罪，並加重其刑。被告於八十五年間因為違反麻醉藥品管
    理條例案件，經法院判處有期徒刑三月確定，同年七月十日以繳清易科罰金而執
    行完畢乙節，有臺灣臺中地方法院檢察署刑案資料查註紀錄表一份在卷可憑，其
    於刑之執行完畢後，五年以內再犯本件有期徒刑以上之罪，為累犯，應依刑法第
    四十七條之規定遞加重其刑。爰審酌被告素行、犯罪之動機、目的、手段、販賣
    毒品危害國民身心健康甚巨及犯後否認犯行之犯後態度等一切情狀，量處如主文
    所示之刑，以示懲儆。扣案之安非他命一包（淨重一‧八五公克，包裝重０‧二
    五公克）係毒品，應依毒品危害防制條例第十八條第一項前段宣告沒收並銷燬之
    。又0000000000號行動電話係被告所有供其與乙○○聯絡販賣安非他
    命所用之物，及被告販賣毒品所得之財物四千元（按此係指被告八十八年十一月
    第一次販賣所得，而八十八年十二月第二次販賣價金四千元部分，依證人乙○○
    所述係積欠價款尚未清償，故被告尚未有所得，另八十九年一月二十九日第三次
    販賣價金四千元部分，則屬未遂，被告尚未完成交易取得價金，故就第二次及第
    三次販賣部分，其價金自不得宣告沒收），應依毒品危害防制條例第十九條第一
    項前段之規定宣告沒收，如全部或一部不能沒收時，依同條項後段規定，以其財
    產抵償之。
據上論斷，應依刑事訴訟法第二百九十九條第一項前段，毒品危害防制條例第四條第
二項、第十八條第一項前段、第十九條第一項，刑法第十一條前段、第五十六條、第
四十七條，判決如主文。
中    華      民      國      九十      年      五     月     三十      日
                                        法  官  李  悌  愷
右正本證明與原本無異。
如不服本判決，應於判決送達後十日內，向本院提出上訴狀。
                                        書記官
中    華      民      國      九十      年      五     月     三十      日
附錄論罪法條：
毒品危害防制條例第四條第二項


司法院資訊處製作；財團法人民間司法改革基金會備份。
